臺灣臺北地方法院民事判決　　　　　　 99年度重訴字第128號
原　　　告
即反訴被告　辛耘企業股份有限公司
法定代理人　謝宏亮
訴訟代理人　路春鴻律師
訴訟代理人　黃淑芬律師
被　　　告
即反訴原告　暐凱國際檢驗科技股份有限公司
法定代理人　黃乃芸
訴訟代理人　邱碩松律師
上列當事人間給付貨款事件，本院於民國100年3月16日言詞辯論
終結，判決如下：
    主  文
被告應給付原告新臺幣柒佰壹拾捌萬捌仟元及自民國九十八年十
二月二十九日起至清償日止，按年息百分之五計算之利息。
原告其餘之訴駁回。
訴訟費用由被告負擔百分之八十三，餘由原告負擔。
本判決第一項於原告以新臺幣貳佰肆拾萬元為被告供擔保後，得
假執行，但被告於假執行實施前以新臺幣柒佰壹拾別萬捌仟元為
被告預供擔保，得免為假執行。
原告其餘假執行之聲請駁回。
反訴原告之訴及假執行之聲請均駁回。
反訴訴訟費用由反訴原告負擔。
    事實及理由
壹、本訴部分：
一、按訴狀送達後，原告不得將原訴變更或追加他訴。但被告同
    意及請求之基礎事實同一者，不在此限。被告於訴之變更或
    追加無異議，而為本案之言詞辯論者，視為同意變更或追加
    。民事訴訟法第255條第1項第1款、第2款、第 2項定有明文
    。經查，本件原告原依兩造於民國97年11月17日簽訂之儀器
    採購契約書，請求被告給付尚欠之價金新臺幣（下同）532
    萬8000元，嗣於98年12月28日具狀追加主張依兩造於97年9
    月12日簽訂之儀器採購契約書請求被告未給付之價金 328萬
    5000元，並擴張其聲明請求之金額為 861萬3000元，因前開
    二個之簽約時間相近、給付內容相似，且被告無異議而為本
    案言詞辯論，核原告所為之追加合於前開規定，應予准許，
    先予敘明。
二、原告起訴主張：緣被告於97年 9月12日與原告簽訂儀器採購
    契約書（下稱系爭第一份契約），向原告採購「液相層析串
    聯質譜儀」、「高壓快速液相層析系統」、「氣相層析質譜
    儀」、「氣相層析儀」各1組，依該採購契約書第3條約定，
    約定總價金950萬元分4期付款：（一）簽約金款：被告應於
    雙方簽約日起14日內，以即期票據給付20%即190萬元。（二
    ）出貨款：被告應於標的物到貨後之 7個工作天內，以30天
    期票據給付50%之契約價金即475萬元。（三）交貨款：完成
    交貨內容後，被告應以30天期票據給付15%之契約價金即142
    萬5000元。（四）驗收尾款：完成驗收內容後14日內，被告
    應以即期票據給付15%即142萬5000元。原告於同年10月至12
    月間已依約全數交貨完畢並通過被告之測試，被告本應依約
    給付全數買賣價金，詎被告卻積欠 328萬5000元貨款未支付
    ，迭經催告卻未獲置理；被告另於97年11月17日與原告簽訂
    儀器採購契約書（下稱系爭第二份契約），向原告訂購液相
    層析串聯質譜儀、高壓快速液相層析系統，約定總價金為
    666萬元，依據系爭契約第3款之約定，價金應分 3期給付：
    （一）簽約金：被告應於簽約後14日內以即期支票給付總價
    款之20%即133萬2000元、（二）到貨款：於原告將標的物送
    達予被告後 7個工作日內，被告應以30天期票據支付原告總
    價款之50%即333萬元、（三）交貨款：完成交貨內容後，被
    告應以30天期票據支付價金之30%即199萬8000元。原告依系
    爭契約之約定於97年12月22日將被告訂購之儀器送至被告指
    定之地點，並於12月25日至26日進行儀器安裝，安裝完畢後
    並經被告測試無誤，依約被告即應給付全部價金，然被告除
    僅支付價金之20%之簽約金外，至於到貨款及交貨款總計532
    萬8000元則未給付，迭經催討，被告亦拒絕給付，為此爰依
    民法第367條、229條第2項、第203條之規定及系爭契約第3
    款之約定提起本件訴訟，請求被告給付所積欠之價款及遲延
    利息等語；並聲明：（一）被告應給付原告 861萬3000元及
    自本訴狀繕本送達之翌日（即98年12月29日）起至清償日止
    ，按年息5%計算之利息；（二）願供擔保請准宣告假執行。
三、被告抗辯則以：依系爭第一份契約第5條第1項之約定，原告
    負有完成「食品安全儀器測試方法之開發與設定」（下簡稱
    測試方法之開發與設定）之義務，而測試方法之開發與設定
    係儀器重要之使用依據，猶如電腦軟體之於電腦硬體，若無
    法提供測試方法之開發與設定，則如未付軟體之電腦，根本
    無從進行農藥殘留等之檢測，是原告如未依約完成測試方法
    之開發與設定，顯使契約之目的無法達成。第二份契約雖未
    如第一份契約就測試方法之開發與設定載明於契約內，惟儀
    器若無被告所指定項目之測試方法之開發與設定，則儀器無
    法達到被告所需求之功能，此為原告所明知，且第二份契約
    之簽訂距第一份契約之簽訂甚短，被告之所以於原告未完成
    第一份契約所約定之測試方法之開發與設定義務前，即與原
    告簽訂第二份契約，乃是因為被告業務量激增，而原告再三
    保證能在最短時期內，將測試方法之開發與設定完成，被告
    方再次向原告訂購同型儀器，是於第二份契約中，原告就其
    出售之儀器仍負有給付測試方法之開發與設定之義務甚明。
    又原告技術人員自裝機後雖即協助被告為測試方法之開發與
    設定至98年 4月中，但均未能完成，顯已違約，其所為給付
    不完全。原告未依約完成測試方法之開發與設定，顯使契約
    之目的無法達成，被告自得依民法第264條第1項規定，行使
    同時履行抗辯權，拒絕給付剩餘價款。退步言之，縱使被告
    不得拒絕給付貨款，亦得以可歸責於原告之事由所生損害賠
    償之金額主張抵銷應付之貨款，至於被告因原告給付遲延、
    給付不完全，所受之損害及所失利益初步估計為1037萬3527
    元，早已超過被告應給付之款項。是原告已經不得再向被告
    請求給付貨款等語置辯。並聲明：（一）原告之訴及其假執
    行之聲請均駁回；（二）如受不利判決，願供擔保，請准宣
    告免為假執行。
四、本件兩造不爭執事項及爭點：
（一）兩造就下列事實不爭執：
    1.被告前於97年 9月12日向原告購買相同之檢驗儀器，另包
      括氣相層析質譜儀及氣相層析儀，契約總價為 977萬元。
      系爭第1份契約第5條驗收第 1項約定「乙方（即原告）應
      於交貨後45日曆天內完成訓練、功能測試與食品安全儀器
      測驗方法之開發與設定，即完成驗收。其中食品安全之儀
      器測試方法，甲方（即被告）應於到貨前指定內容項目交
      予乙方。指定項目如附件 4所列」。關於此份契約之款項
      ，被告已給付648萬5000元，尚有328萬5000元並未支付。
    2.依系爭第1份契約第4條第1款約定：「於簽約次日起100個
      日曆天完成到貨，每逾1日按分項標的物契約價金千分之1
      計算逾期違約金；原告如未如期到貨視為逾期，逾期違約
      金於到貨款之支付時直接扣抵」。
    3.兩造於97年11月17日簽訂系爭第 2份契約，約定由被告向
      原告訂購液相層析串聯質譜儀、高壓快速液相層析系統1
      組，總價金666萬元，並依系爭契約第3條約定分 3期付款
      ：1.簽約金款：被告應於雙方簽約日起14日內，以即期票
      據給付20%即133萬2000元；2.到貨款：被告應於標的物到
      貨後之7個工作天內，以30天期票據付予原告50%之契約價
      金即 333萬元；3.交貨款：約定完成交貨內容後，被告應
      以30天期票據付予原告30%之契約價金即199萬8000元。另
      而對於交貨完成之定義則於系爭契約第4條第2項約定，原
      告將標的物運送至被告所指定地點，由被告方點收後，並
      由原告安裝測試30日之後，未有硬體上之故障或損害發生
      ，即完成交貨。
    4.原告於97年12月22日就系爭第 2份契約所購之儀器送貨至
      被告指定地點臺北市○○區○○路2段189號14樓，並於同
      月25日至26日進行儀器安裝，安裝完畢經被告簽署安裝測
      試單、驗收單。被告就此分契約僅支付20%簽約金款即133
      萬2000元。
    5.原告於98年8月4日以新竹市○○街郵局存證信函號碼第
      00883號催告被告於文到3日內給付全數貨款。被告於同月
       5日收受該存證信函。
（二）本件爭點：
    1.依系爭第一份契約第5條第1項之約定，原告是否負有測式
      方法之開發與設定之義務？
    2.如是，被告是否已於系爭第一份契約簽訂前指定該義務之
      範圍為附件四所列全部內容？
    3.原告是否因未完成測式方法之開發與設定而有給付遲延或
      給付不能之情形？
    4.如有，被告是否得以其因原告給付遲延或給付不能而生之
      損害賠償權對原告主張抵銷？
    5.原告是否就系爭第二份契約之貨物亦負有系爭第 1份契約
      第5條第1項所列之義務？
五、得心證之理由：
    原告請求被告給付其就系爭第一份契約所欠價金 532萬8000
    元，及就第二份契約所積欠之價金328萬5000元，合計861萬
    3000元，被告固不否認其尚未給付前開款項，惟以前揭情詞
    抗辯，本院就上開爭點審酌如下：
（一）就原告是否負有測式方法之開發與設定之義務？如有，被
      告是否已依約指定項目與內容為附件四所列全部部分：
    1.按解釋意思表示，應探求當事人之真意，不得拘泥於所用
      之辭句。民法98條定有明文。又解釋契約，固須探求當事
      人立約時之真意，不能拘泥於契約之文字，但契約文字業
      已表示當事人真意，無須別事探求者，即不得反捨契約文
      字而更為曲解（最高法院17年上字第1118號判例意旨參照
      ）。
    2.本件被告抗辯原告有測試方法之開發與設定義務，固為原
      告所否認，然查兩造於系爭第一份契約第3條第4款及第5
      條第1項約定「 ……(四)驗收尾款：完成驗收內容後14日內
      ，甲方（即被告）應以即期票據給付15%即142萬5000元；
      乙方（即原告）應於交貨後45個日曆天內完成訓練、功能
      測試與食品安全儀器測試方法之開發與設定，即完成驗收
      。其中食品安全之儀器測試方法，甲方應於到貨前指定內
      容項目交予乙方。指定項目內容如附件四所列」，是依前
      開約定，原告係以完成訓練、功能測試與食品安全儀器測
      試方法之開發與設定為其完成驗收之方法，因而原告就系
      爭第一份契約之買賣標的物之負有測試方法之開發與設定
      義務。
    3.又原告主張被告未依系爭第一份契約第5條第1項後段之約
      定於買賣標的物到貨前指定，被告雖否認之。然查，本件
      系爭第一份契約第5條第1項係規定「乙方應於交貨後45個
      日曆天內完成訓練、功能測試與食品安全儀器測試方法之
      開發與設定，即完成驗收。其中食品安全之儀器測試方法
      ，甲方應於到貨前指定內容項目交予乙方。指定項目內容
      如附件四所列」，而細譯前開約定之文義，原告固負有測
      試方法之開發與設定義務，惟被告亦負有於到貨前指定應
      開發與設定之測試益法之內容項目交付予原告之義務，而
      項目內容之指定範圍則以附件四所列為限，但並未限制被
      告不得以附件四所列內容之全部為其指定項目之內容；而
      被告雖另抗辯其於簽訂系爭第一份契約前已交付指定內容
      項目予原告云云，惟為原告所否認，且依本件兩造係約定
      「其中食品安全之儀器測試方法，甲方應於到貨前指定內
      容項目交予乙方」，而非於系爭第一份契約中直接約「其
      中食品安全之儀器測試方法之項目內容如附件四所列」，
      因而如被告於簽訂系爭第一份契約時即已指定附件四所列
      內容即其指定項目之內容，則兩造即應直接約定指定項目
      之內容，而無須依再約定被告應於貨前指定內容項目交予
      原告，是被告此部分之抗辯與系爭第一份契約第5條第1項
      之約定不符，尚無足取；又證人賴郁芬固分別於99年 4月
      21日、100年1月12日言詞辯論時證稱「合約上所說被告要
      指定內容項目交給原告所指的就是附件四的內容，被告不
      需要再通知後自做方法的指定」（本院卷二，頁190 ）、
      「因為簽合約前，暐凱公司把指定的項目指定好，才增列
      這句話及附件四；要做哪些方法及檢測哪些項目，都在附
      件四裡面」等語（卷五，頁40背面）、證人何中平則於
      100年1月12日本院言詞辯論時亦到庭證稱「到簽約前包含
      暐凱公司的業務賴郁芬、陳典沅、陳敬明都有跟我承諾，
      我們購買的設備是可以做到附件四所有檢測的要求」等情
      （卷五，頁40背面），然前開證言均為原告所否認，而前
      開證人之證詞與系爭第一份契約第5條第1項記載之文義並
      不相符，且證人賴郁芬自原告公司離職後，自行開設儀器
      公司，與原告公司有競爭關係，且被告公司亦為其客戶，
      證人何中平則為被告公司法定代理人黃乃芸之配偶，與被
      告公司之董事、監察人均有親屬關係，前開證人均與本件
      訴訟有利害關係，因而在無其他證據相佐之情形下，證人
      賴郁芬、何中平前開關於被告已於簽訂系爭第一份契約前
      將指定內容交付予原告之證言尚不能使本院形成對被告有
      利之心證。
（二）就原告是否給付遲延部分：
    1.經查，本件原告依系爭第一份契約第5條第1項之約定負有
      測試方法之開發與設定之義務，然被告亦負有於到貨前將
      指定項目內容交付予原告之協力義務，已如前所述，然本
      件被告並未提出任何證據證明其於系爭標的物到貨前交付
      指定項目內容予原告，其復自承未於簽約後指定項目範圍
      （本院卷二，頁13），而按，因不可歸責於債務人之事由
      ，致未為給付者，債務人不負遲延責任，民法第 230條定
      有明文。又債務人之給付需債權人之協力者，縱未約定債
      權人為協力行為之期限，然依一般社會觀念，債權人仍應
      於合理之期間內完成其協力行為。倘因債權人不於合理期
      間完成協力行為，致債務人遲延給付者，尚難謂係因可歸
      責於債務人之事由致未為給付，債務人自不負遲延責任（
      最高法院87年度台上字第2259號判決參照）。本件被告既
      未盡其交付指定項目內容之協力義務，原告自不能完成其
      測試方法之開發與設定之給付，依前開規定，原告自不負
      遲延責任。
    2.承前所述，本件被告未盡交付指定項目內容之協力義務，
      是原告未於系爭標的物交付後45天完成測試方法之開發與
      設定，仍不須負給付遲延之責，然被告未於原告交付系爭
      標的物前交付指定項目內容，原告亦未催告被告配合履行
      前揭指定項目內容之義務，致尚未完成測試方法之開發與
      設定，原告既尚未能完成系爭第一份契第5條第1項之驗收
      ，而該測試方法之開發與設定之給付尚無給付不能之情形
      ，是原告仍應依系爭第一份契約第5條第1項約定之方式完
      成驗收，於完成驗收手續前，尚不得請求被告給付系爭第
      一份契約第3條第4款所約定之驗收尾款。
    3.綜上，原告既已依系爭第一份契約之約定將系爭標的物交
      付予被告，且如前所述，原告就尚未完成驗收部分不負遲
      延責任，是被告以原告給付不完全、給付遲延為由，主張
      對原告有損害賠償債權即難認有據，其抵銷之主張自屬無
      理由，是原告就系爭第一份契約被告尚未給付之價金 328
      萬5000元部分，除尚不得請求被告依系爭第一份契約第3
      條第4款所列之驗收尾款142萬5000元外，其請求給付其餘
      價金 186萬元部分（00000000-0000000=0000000），則屬
      有理由。
    4.另有關被告抗辯原告就系爭第二份契約所購買之儀器亦負
      有測試方法之開發與設定之義務云云，則為原告所否認。
      而按當事人主張有利於己之事實者，就其事實有舉證之責
      任。但法律別有規定，或依其情形顯失公平者，不在此限
      ；私文書經本人或其代理人簽名、蓋章或按指印或有法院
      或公證人之認證者，推定為真正。民事訴訟法第 277條、
      第358條第1項分別定有明文。經查，兩造間二份契約係分
      別獨立，且系爭第二份契約中並無系爭第一份契約第 5條
      之約定，被告就前開事實亦不爭執，而證人何中平於本院
      99年 4月21日言詞辯論時固證稱因系爭第二份契約中之儀
      器與系爭第一份契約中所購買者相同，是系爭第二份契約
      時不用再做方法之開發（本院卷二，頁 195），似說明原
      告仍負有測試方法之開發與設定之義務，然證人何中平，
      如前所述，因其與反訴原告就本件訴訟之勝負具利害關係
      ，是其證言尚不足以使本院為被告有利之心證，因而被告
      抗辯依系爭第一份契約第 5條之約定，原告就系爭第二份
      契約亦負有測試方法之開發與設定之義務，自不足取，而
      原告已依系爭第二分契約之約定交付貨物，則其請求被告
      依系爭契約第3條之約定給付貨款532萬8000元，亦屬有據
      。
    5.末按給付有確定期限者，債務人自期限屆滿時起，負遲延
      責任；給付無確定期限者，債務人於債權人得請求給付時
      ，經其催告而未為給付，自受催告時起，負遲延責任，其
      經債權人起訴而送達訴狀，與催告有同一之效力；又遲延
      之債務，以支付金錢為標的者，債權人得請求依法定利率
      計算之遲延利息；應付利息之債務，其利率未經約定，亦
      無法律可據者，週年利率為百分之五，民法第229條第1項
      、第2項、第233 條第1項前段、第203條分別定有明文。
      本件被告經原告請求給付上開貨款，迄未給付，原告自得
      依上開規定請求被告加付法定遲延利息。因而原告請求被
      告應自民事準備書（二）狀繕本送達翌日即98年12月29日
      起（本院卷一，頁80、81），至清償日止，按年息百分之
      計算之利息，洵屬有據，應予准許。
六、綜上所述，原告依系爭第一份契約請求被告給付價金 186萬
    元、依系爭第二份契約請求被告給付價金 532萬8000元，合
    計718萬8000元（0000000+0000000=0000000）及該部分價金
    自民事準備書(二)狀送達被告之翌日即98年12月29日起按年息
    百分之五計算之利息為有理由，應予准許，逾此部分之請求
    則屬無據，而應予駁回。
七、兩造明願供擔保，聲請宣告假執行或免為假執行，經核原告
    勝訴部分，合於法律規定，爰分別酌定相當之擔保金額宣告
    之；至原告其餘假執行之聲請，因訴之駁回而失所依據，不
    予准許。
貳、反訴部分：
一、按被告於言詞辯論終結前，得在本訴繫屬之法院，對於原告
    及就訴訟標的必須合一確定之人提起反訴；反訴之標的，如
    專屬他法院管轄，或與本訴之標的及其防禦方法不相牽連者
    ，不得提起，民事訴訟法第259條、第260條第 1項定有明文
    。而所謂反訴之標的與本訴之標的及其防禦方法有牽連關係
    者，乃指反訴標的之法律關係與本訴標的之法律關係兩者之
    間，或反訴標的之法律關係與本訴被告作為防禦方法所主張
    之法律關係兩者之間，有牽連關係而言。即舉凡本訴標的之
    法律關係或作為防禦方法所主張之法律關係，與反訴標的之
    法律關係同一，或當事人雙方所主張之權利，由同一法律關
    係發生，或本訴標的之法律關係發生之原因，與反訴標的之
    法律關係發生之原因，其主要部分相同，均可認兩者間有牽
    連關係。查，被告於99年 4月21日本院言詞辯論期日具狀提
    起反訴（本院卷二，頁 201），主張其業已於98年10月21日
    催告原告於14日內依約給付食品安全之儀器測試方法及賠償
     600萬元，然原告逾期未給付，並以反訴起訴狀送達原告為
    解除契約之意思表示，請求原告返還其已給付之價金 781萬
    7000元，並賠償其所受之損害及所失利益共 626萬6027元，
    經核與原告於本件訴訟所為攻擊、防禦方法相牽連，其提起
    反訴合於前開規定，應予准許。
二、反訴原告起訴主張：反訴原告為投入食品藥物殘留檢驗業務
    ，乃於97年 9月12日與反訴被告簽訂系爭第一份契約，向反
    訴被告採購「液相層析串聯質譜儀」、「高壓快速液相層析
    系統」、「氣相層析質譜儀」、「氣相層析儀」各 1組，總
    價 977萬元，嗣因反訴原告業務人員接獲申請檢驗之業務超
    出預期，反訴原告乃再於同年11月17日與反訴被告簽訂系爭
    第二份契約，向反訴被告訂購「液相層析串聯質譜儀」、「
    高壓快速液相層析系統」各1組，價金666萬元。系爭第一份
    契約所訂購之設備於97年12月17日安裝完成，系爭第二份契
    約所訂購者則於同月26日安裝完成，反訴被告即依系爭第一
    份契約第5條第1項之約定派遣工程師進行食品安全儀器測試
    方法之開發與設定，然反訴被告之技術人員至98年 4月中仍
    未能開發完成測試方法之設定，且不再提供開發服務，僅提
    供儀器部分之維修保養，同年 6月反訴被告並向反訴原告表
    示願折讓20萬元及補償耗材之損失，請反訴原告自行進行開
    發，但反訴原告並無技術人員足以完成系爭儀器測試方法之
    開發與設定，且反訴原告因此發生之損失亦早已超過反訴被
    告願補償之方案，故反訴原告無法同意反訴被告之補償方案
    。又因反訴被告無法依合約提供使用方法及維持儀器基本維
    護，致反訴原告只能花費更高成本及犧牲利潤委託其他單位
    執行或向其他單位借設備暫維持業務，反訴被告未依約交付
    測試方法之開發與設定項目，顯已違約，其所為給付不完全
    ，且已遲延近 1年，不但對反訴原告毫無利益，並已造成反
    訴原告預計營運業務之重大損失，反訴原告自得依民法第
    226條、第235條、第229條、第231條、 第260條之規定解除
    契約，請求返還系爭第1份契約已給付之價金648萬5000元、
    系爭第二份契約已給付之價金 133萬2000元，並請求賠償自
    97年10月1日至98年8月31日止，共225件之委外檢測費用101
    萬2500元、自97年11月13日至98年 9月11日之儀器及實驗室
    耗電費用25萬8625元、自97年11月20日至98年10月20日之氣
    體採購費用33萬4992元、自97年10月20日至98年 6月22日方
    法開發之標準品及藥品暨耗材損失76萬2343元、自97年10月
    1日至98年10月31日之聘僱專人維護及使用人員薪資114萬
    6067元等損害及自97年10月起至98年 9月30日止無法執行農
    藥殘留檢驗之營業損失193萬元（5000元/件x965件x毛利40%
    =0000000）及無法參與公家機關委託檢測投標之營業損失（
    續繼擴大中）等所失利益，合計為 626萬6027元之損害；並
    聲明：（一）反訴被告應給付反訴原告1408萬3027元，及自
    反訴起訴狀繕本送達反訴被告之翌日起至清償日止，按年息
    5% 計算之利息；（二）願供擔保，請准宣告假執行。
三、反訴被告則抗辯以：系爭第二份契約並無如同系爭第一份契
    約第 5條之約定，且系爭第二份契約簽訂時系爭第一份契約
    之儀器已交貨完成驗收，如反訴原告對反訴被告有相同之要
    求，自可於契約中訂明，然其並未為如此之約定，顯見二者
    並不相同，是反訴原告主張反訴被告就系爭第二份契約之儀
    器亦有測試方法之開發與設定義務，顯屬無據；又反訴被告
    係以出售貨物予反訴原告為主，並非以提供系統測試方法等
    勞務為主，而依系爭第一份契約第 1條之約定，反訴被告除
    交付 4項器材設備外，另負有交付附件一、附係二、附件三
    之義務，依系爭第一份契約第4條第2項之約定，反訴被告於
    交付儀器並完成原廠測試程序後，即完成交貨，反訴被告既
    已將契約中所載標的物移轉予反訴原告，並將中文操作手冊
    交付，反訴被告自已完成出賣人義務，而系爭第一份契約第
    5條第1項固有反訴被告應完成測試方法之開發與設定之約定
    ，該項約定係指反訴被告應依系爭第一份契約所出售予反訴
    原告之儀器設備，是用來檢測食品中是否含有附件四所示成
    份，但因附件四所列成份高達數百種，反訴被告並非負有須
    一一開發該數百種成份之檢測方法之開發與設定義務，而係
    反訴原告應依該項後段之約定於契約所載儀器到貨前將其指
    定內容項目交付予反訴被告，然反訴原告並未於到貨前將指
    定項目交付予反訴被告，反訴被告自無為反訴原告為測試方
    法之開發與設定之義務；反訴被告基於商宜及服務熱忱，協
    助反訴原告就附件四所列八大項目進行測試方法之開發與設
    定，又縱反訴被告有測試方法之開發及設定義務，惟反訴原
    告就附件四所項八大項目中，除農藥項目外均已協助反訴原
    告開發完成，而農藥項目未完成係因：1.GC部分反訴原告未
    購買衛生署授食字第0949424750號公告中所含儀器GC-FPD、
    2.GC部分成係因反訴原告未購買衛生署授食字第0929200294
    號公告中所列部分儀器、3.LC-MS/MS部分未完成係因反訴原
    告未提供衛生署授食字第0971800329號公告中所規定之單劑
    型式配置之農藥標準品，另反訴原告為使用系爭儀器營業，
    未給予足夠的時間將機器、設備空出，及相關人員有足夠之
    時間學習，是反訴原告未盡附隨義務致反訴被告未能完成給
    付義務，反訴被告自不負遲延責任；反訴原告先稱反訴被告
    給付遲延，嗣於99年 5月31日審理時又改稱反訴被告給付不
    能，然其並未依民事訴訟法第 277條之規定舉證證明反訴被
    告交付之系爭儀器有何給付不能之情形，況系爭儀器自反訴
    被告交付予反訴原告迄今已近 2年，一直在反訴原告之實力
    支配下，而反訴原告早已使用系爭儀器超過 1年有餘且用營
    營業牟利，反訴原告非但已驗收系爭儀器且迄未主張其瑕疵
    ，應視為反訴原告早已受領，是縱有反訴原告所稱給付不能
    情形，亦已非反訴被告交付予反訴原告之儀器之狀態，反訴
    原告稱系爭儀器已達給付不能不情形顯非可信；況以反訴原
    告於98年7月23日向臺北市衛生局標得檢驗項目為196項殘留
    農藥委外代施、於98年12月30日向經濟部標準檢驗局標得食
    品中赭麴毒素檢驗、食品中棒麴毒素檢驗、食品中橘黴素檢
    驗、食品中組織胺檢驗等項目均係向政府機構標得案件，且
    係使用反訴被告出售之儀器，足證反訴原告所稱無法參與政
    府投標為不實；又反訴原告亦以系爭儀器通過各項認證、反
    訴原告迄今仍繼續向反訴被告訂購系爭儀器之各項耗材，並
    於99年2月2日仍以電子郵件向反訴被告之工程師詢問如何顯
    示可以完整的報告交給客戶，亦足證反訴原告一直在使用系
    爭儀器營業獲利等語。並聲明：（一）反訴原告之訴及其假
    執行之聲請均駁回；（二）如受不利判決，願供擔保，請准
    宣告免為假執行。
四、得心證之理由：反訴原告固以反訴被告給付不完全、給付遲
    延為由，主張依民法第226條、第235條、第229條、第231條
    、第260條之規定解除系爭第一份、第二份契約，請求反訴
    原告返還已收受之價金並請求損害賠償云云，反訴原告則否
    認之。經查，本件反訴被告就未依系爭第一份契約第5條第1
    項之規定完成驗收手續部分不負遲延責任已如前述，則反訴
    原告主張主張被告給付不完全、給付遲延即屬無據，是其請
    求反訴原告給付1408萬3027元及其法定利息部分則屬無理由
    ，應予駁回。反訴原告之訴既無理由，其假執行之聲請自亦
    失所附麗，應併予以駁回。
參、兩造其餘主張陳述及所提之證據，經本院審酌後，認均不足
    以影響本判決之結果，均毋庸再予論述，附此敘明。
肆、據上論結，本訴原告之訴為一部有理由，一部無理由；反訴
    原告之訴為無理由，依民事訴訟法第78條、第79條、第390
    條第2項、第392條第2項，判決如主文。
中    華    民    國  100    年     3     月    31    日
                  民事第三庭    法  官  曾益盛
以上正本係照原本作成。
如對本判決上訴，須於判決送達後20日內向本院提出上訴狀。如
委任律師提起上訴者，應一併繳納上訴審裁判費。
中    華    民    國  100    年     3     月    31    日
                                書記官  蔡月女